臺灣高等法院民事判決　　　　　　　　　94年度重訴字第16號
原　　　告　林昇營造有限公司
法定代理人　己○○
訴訟代理人　劉秋絹律師
複代理人　　趙文銘律師
　　　　　　邱靖貽律師
　　　　　　柯一嘉律師
被　　　告　甲○○
訴訟代理人　張振興律師
複代理人　　黃麗蓉律師
被　　　告　乙○○
訴訟代理人　王東山律師
複代理人　　李美寬律師
複代理人　　林孝甄律師
被　　　告　壬○○
　　　　　　辛○○
上二人共同
訴訟代理人　邱群傑律師
複代理人　　許卓敏律師
複代理人　　賴志凱律師
被　　　告　戊○○
訴訟代理人　孫志堅律師
複代理人　　庚○○
上列當事人間請求侵權行為損害賠償事件，原告提起刑事附帶民
附訴訟，經本院刑事移送前來，本院於96年5月8日言詞辯論終
結，判決如下：
    主  文
原告之訴及假執行之聲請均駁回。
訴訟費用由原告負擔。
    事實及理由
一、原告起訴主張：被告乙○○、甲○○為台北縣土城市市民代
    表會（下稱土城市代會）副主席、代表，負有監督市政、審
    核預算編列及執行之職務；被告壬○○為台北縣土城市市公
    所（下稱土城市公所）工務課技士，負責承辦各項公共工程
    業務，均係依據法令從事公務之人員。伊公司負責人己○○
    於民國（下同）85年間向日皇喬營造有限公司（以下稱皇喬
    公司，另結）借用牌照參與投標、承作土城市公所發包之「
    石門路後段拓寬工程」，工程進行中，己○○因違反公平交
    易法案件經檢察官提起公訴而滯留加拿大，遂將上開工程交
    其妻舅陳文正繼續施作。被告甲○○、乙○○86年4月14日
    土城市代會召開臨時會議中，指伊公司借牌施作，且未按圖
    施工、偷工減料，致會議決議工程餘款暫不准發放，日後動
    支經費須由代表會同仁會勘同意。被告壬○○明知廠商依約
    改善瑕疵後，僅需簽會土城市代會會勘同意，即可請領工程
    估驗款，仍與甲○○共同基於藉勢勒索工程款之犯意聯絡，
    乘陳文正於86年6、7月間申請第三期工程估驗款時，藉故退
    回。迨87年10月間，陳文正完成工程報請驗收時，被告甲○
    ○於驗收當日先行帶領4、5名不詳姓名之不知情男子至工地
    佯稱會勘；而被告壬○○則未依土城市代表會決議，以正式
    公文通知土城市代會會同驗收，逕行通知土城市公所工務課
    驗收通過，並簽報同意核撥工程款新台幣（下同）2935萬
    1826元。被告甲○○知悉後，即經由被告即皇喬公司負責人
    丁○○（另結）向陳文正表示係其向土城市公所施壓，始得
    順利通過驗收，要脅陳文正拿出1500萬元作為報酬，為陳文
    正所拒。同年11月間，被告甲○○得知工程款支票已由陳文
    正轉存於玉山商業銀行（下稱玉山銀行）板橋分行被告皇喬
    公司帳戶內，乃要求丁○○以皇喬公司負責人名義偕同至玉
    山銀行板橋分行領取該筆工程款，丁○○答應偕同領取，而
    於87年11月30日夥同其弟即被告丙○○（另結）至玉山銀行
    開戶，將工程款轉入丙○○帳戶內。己○○聞訊，恐丁○○
    及甲○○等人瓜分工程款，乃商請知悉內情之友人台北縣三
    芝鄉代會主席即被告辛○○出面調解，被告辛○○乃委由知
    情之戊○○從中斡旋，戊○○復請被告乙○○幫忙。87年12
    月2日下午被告甲○○、乙○○、辛○○、戊○○及丁○○
    、丙○○等人至玉山銀行板橋分行旁之咖啡廳談判，陳文正
    烋經被告辛○○通知到場，被告甲○○、乙○○、辛○○、
    戊○○等人共同基於犯意聯絡，假借市民代表之權勢向陳文
    正勒索，陳文正因迫於情勢，不敢反抗，而由被告丙○○至
    玉山銀行板橋分行領款，因銀行現金不足，僅有1000萬元，
    被告丙○○乃依甲○○等人指示，提領現金1000萬元，其餘
    款項則分別開立面額100萬元之支票19張及35萬元之支票1張
    。被告並甲○○當場取走現金1000萬元後先行離去。被告辛
    ○○提議其餘諸人回伊公司辦公室協商，而由被告乙○○、
    辛○○做主朋分，由乙○○取得500萬元、戊○○取得400萬
    元、丁○○取得400萬元，陳文正僅取回6張100萬元及1張35
    萬元支票，被告甲○○、乙○○、壬○○、辛○○、戊○○
    應依民法第184條、第185條負侵權行為連帶賠償責任等情，
    求為判決：(一)被告應連帶給付原告2200萬元及自91年5月23
    日起至清償日止按年息百分之五計算之利息。(二)願供擔保，
    請准宣告假執行。
二、被告則辯稱：
（一）原告公司業經主管機關於88年8月31日公告撤銷，已無法
      人格而無當事人能力，其提起本件訴訟不合法。且被告侵
      害者為國家法益，原告不可提起附帶民事訴訟。況刑事判
      決己命追繳發還，其再起訴請求，無保護之必要。且原告
      所指之侵權行為發生於88年間，原告於91年始提起本件訴
      訟請求，其請求權已罹於時效消滅。
（二）被告甲○○並辯稱：伊並未於87年12月2日取走1000萬元
      元，原告復未舉證共同被告間有何證據須共同連帶賠償，
      其請求被告連帶賠償2200萬元，並無理由。
（三）被告乙○○並辯稱：伊於民代會中質詢與案發相距1年8月
      ，不可以伊曾就工程品質提出質詢，即認伊曾干預工程款
      之領取並強取其中一部分。原告向皇喬公司借牌投標承作
      ，於請領尾款時發生爭議，己○○請辛○○出面協調，辛
      ○○又請戊○○協助處理，其等協調初期，伊並未參與，
      直至87年12月2日始受辛○○之邀參與協調完成之見證。
      當時雙方係在玉山銀行板橋分行附近之咖啡廳協調，伊到
      達咖啡廳時雙方已在協調，伊未深究內情，只在協調完成
      後簽署見證，伊並未進入玉山銀行，對領款之事亦不知情
      ，嗣後有關款項分配事宜，亦係於案發後始得知，並無藉
      勢勒索，亦未分取500萬元。伊只是幫戊○○提款，取款
      後直接交戊○○。戊○○亦稱900萬元均由他取得。況刑
      事判決認原告所受損害只1900 萬，非其請求之2200萬。
（四）被告戊○○並辯稱：
      原告託辛○○居中協調，辛○○乃介紹伊與原告之代表人
      陳文正商談如何處理，伊係原告請出之代表，不可能與對
      方共謀。陳文正電稱將與被告甲○○洽談，並於當日與甲
      ○○到伊住處爭執借牌費等問題，直到天黑二人爭執不下
      ，甲○○自行離去。我方因與甲○○不熟，才找被告乙○
      ○幫忙。87年12月2日得知全數尾款已取得，丁○○與甲
      ○○等人前去玉山銀行欲領款，經與陳文正、辛○○、乙
      ○○等人取得連繫後於同日下午在該分行邊之咖啡廳協談
      如何解決工程款事宜。尚在商談中，丙○○去銀行領款後
      ，而由甲○○取走現金1000萬元，交由其同夥小弟自行離
      去。丙○○回咖啡廳告知1000萬元被取走之事實，引發辛
      ○○、陳文正等人不滿，乃要丙○○到銀行開立支票19
      張100萬元，1張35萬元。取回後眾人改到林昇公司協調，
      皇喬公司要求借牌費400萬，經辛○○與己○○以越洋電
      話連繫確認後，當場簽下協議書，由陳文正將4紙100萬支
      票交丁○○，餘1535萬由陳文正帶走。次日辛○○與鍾萬
      來伊處，將9張100萬支票（總價三成之酬謝）交伊，因與
      一般行情相當，故欣然接受，且陳文正庭訊中稱己○○同
      意給戊○○三成。伊僅係參與協調，並未藉機勒索等語。
（五）被告辛○○並辯稱：陳文正已具狀陳明，有要向伊表達謝
      意，與己○○之妻帶200萬來見伊，伊不收，並稱是在工
      程尾款被轉到丙○○帳戶後，無法領到錢，才透過己○○
      之指示去找伊幫忙，伊才介紹戊○○與其認識。伊是基於
      協助朋友之立場幫助原告，未與甲○○等人朋分工程款。
（六）被告壬○○並辯稱：伊未通知民代會同驗收，伊逕通知工
      務課驗收，乃依合約及主管吳永正之指示辦理，並無違法
      。依土城市公所函、工程初驗、複驗記錄及證人羅天送證
      詞，可知本件初驗指定蔡承平辨理，複驗由羅天送辦理，
      伊只能會同承包商及主計主任共同辦理驗收，無單獨辦理
      驗收通過之權，不可能刁難驗收以配合甲○○勒索財物。
      伊亦未參與朋分或自任一人取得款項。
三、本件經依民事訴訟法第463條、第270條之1第1項第3款規定
    ，整理並協議兩造不爭執事項及簡化爭點為：
（一）兩造不爭執之事項：
  １、原告向被告皇喬公司借用牌照承作被告土城市公所發包之
      「石門路後段拓寬工程」，約定支付總工程款之3.5%及發
      票費用做為借牌費，其公司負責人己○○自86年滯留國外
      ，將工程相關事務，委託陳文正處理。被告乙○○、甲○
      ○為土城市公所代表會副主席及代表，於86年土城市代表
      會第2屆第13次臨時會第3次會議中，指原告借牌施作，且
      未按圖施工、偷工減料，土城市代會乃決議系爭工程餘款
      暫不准發放，日後動支經費須由代表會同仁會勘同意。嗣
      其於87年10月間完成系爭工程向土城市公所報請驗收請款
      ，經被告壬○○即被告土城市公所工務課技士，簽報同意
      核撥工程款2935萬1826元，嗣陳文正於87年11月25日領得
      上開工程款支票後轉存於玉山商業銀行板橋分行被告皇喬
      公司帳戶。87年11月30日被告皇喬公司負責人丁○○偕同
      丙○○至玉山銀行板橋分行開戶，並將該筆2935萬元的工
      程款轉入丙○○帳戶內。
  ２、原告公司負責人己○○於加拿大聽聞被告甲○○有意以其
      促成驗收順利通過而索取報酬，乃指示陳文正商請被告辛
      ○○出面調解，辛○○再委由被告戊○○從中斡旋，被告
      戊○○復邀被告乙○○參加以壯聲勢。87年12月2日下午
      ，甲○○、丁○○、丙○○、乙○○、辛○○、戊○○等
      人至玉山銀行板橋分行旁之咖啡廳談判，由丙○○與數名
      小弟同至玉山銀行板橋分行將該筆工程款領出，因銀行現
      金不足，領取現金1000萬元，餘款分別開立19張面額100
      萬元之支票，及1張面額35萬元之支票，丙○○領款後，
      被告甲○○即先行離去。
  ３、嗣辛○○等人回到林昇公司辦公室，再行協商，辛○○與
      己○○以電話聯絡後，告知陳文正，己○○同意把款項朋
      分與戊○○等人，並當場由丁○○取走400萬元，由陳文
      正取回6張100萬元及1張35萬元支票，餘900萬元則由辛○
      ○於翌日向陳文正領取轉交戊○○等人。
  ４、嗣己○○囑其妻林陳翠玲帶，由陳文正陪同去辛○○家，
      欲以200萬元向辛○○致謝，為辛○○所拒。
（二）兩造爭點：
  １、原告公司業經主管機關公告撤銷，可否為原告提起訴訟？
  ２、原告是否因被告所侵害者為國家法益，而不得提起刑事附
      帶民事訴訟？
  ３、原告侵權行為損害賠償請求權是否已罹於時效消滅？
  ４、被告是否合謀共同侵害原告取得工程款之權利？
五、茲就上開爭點，析述本院得心證之理由如下：
（一）原告公司業經主管機關公告撤銷，可否為原告提起訴訟？
      按解散之公司除因合併、分割或破產而解散外，應行清算
      。解散之公司，於清算範圍內，視為尚未解散。前條解散
      之公司，在清算時期中，得為了結現務及便利清算之目的
      ，暫時經營業務。公司經中央主管機關撤銷或廢止登記者
      ，準用前三條之規定。公司法第24條、第25條、第26條、
      第26條之1分別定有明文。故公司若有法定事由經主管機
      關撤銷其設立登記，不得不予解散，然其法人格於清算範
      圍內而然存續，必待清算完結後，公司之人格始歸於消滅
      ，不因清算人怠於進行清算程序而有異，在清算未完了前
      ，尚不能謂已無權利能力。本件原告公司業經主管機關於
      88年9月10日撤銷其公司登記，固有營利事業登記抄本在
      卷足憑（見本院卷第192頁），惟其於向臺灣板橋地方法
      院呈報己○○為清算人進行清算後，迄未清算完結，有臺
      灣板橋地方法院96年1月24日及96年3月1日板院輔民季92
      年司字第314號函在卷可稽（見本院卷三第10、36頁），
      原告既迄未清算完結，則其法人格猶仍存續，被告以原告
      公司業經主管機關撤銷其登記，抗辯原告公司已無權利能
      力而無提起本件訴訟之當事人能力，應非可取。
（二）原告是否因被告所侵害者為國家法益，而不得提起刑事附
      帶民事訴訟？
      按犯罪同時侵害國家社會及個人法益者，其被侵害之個人
      自不失為因犯罪而直接受損害之人，應仍得依刑事訴訟法
      第487條之規定，於刑事訴訟程序附帶提起民事訴訟，對
      於被告及依民法負賠償責任之人，請求回復其損害（最高
      法院90年台抗字第333號裁定意旨參照）。本件被告甲○
      ○、乙○○、壬○○、辛○○、戊○○所涉公務員藉勢勒
      索財物罪，除侵害國家社會法益外，對於原告個人之財產
      法益，亦有侵害，則原告亦不失為因犯罪而受損害之人，
      自仍得依刑事訴訟法第487條規定，於刑事訴訟程序附帶
      提起民事訴訟，被告以其所侵害者為國家法益，抗辯原告
      不得提起本件刑事附帶民事訴訟，並無足取。
（三）原告對於被告甲○○之侵權行為損害賠償請求權是否已罹
      於時效消滅？
  １、按因侵權行為所生之損害賠償請求權，自請求權人知有損
      害及賠償義務人時起，二年間不行使而消滅。自有侵權行
      為時起，逾十年者亦同。民法第197條第1項定有明文。又
      關於侵權行為損害賠償請求權之消滅時效，應以請求權人
      實際知悉損害及賠償義務人時起算，非以知悉賠償義務人
      因侵權行為所構成之犯罪行為經檢察官起訴，或法院判決
      有罪為準（最高法院72年台上字第738號判例意旨參照）
      ，而所謂知有損害，非僅指單純知有損害而言，其因而受
      損害之他人行為為侵權行為，亦須一併知之，若僅知受損
      害及行為人，而不知其行為之為侵權行為，則無從本於侵
      權行為請求賠償，時效即無從進行（最高法院46年台上字
      第34號判例意旨參照）。
  ２、查原告公司法定代理人己○○於系爭工程進行中，因違反
      公平交易法案件經檢察官提起公訴而滯留加拿大，而將上
      開工程交其妻舅陳文正負責繼續施作，為原告所自陳。而
      陳文正於法務部調查局台北縣調查站調查中亦稱己○○出
      國後，林昇公司之業務由其代為負責處理，「87年10月間
      驗收通過後，丁○○即與之以電話聯絡，並表示石門路後
      段拓寬工程能夠驗收通過，是土城市代表甲○○向施壓的
      土城代表會說情，才使市代會停止施壓，．．所以甲○○
      透過丁○○向林昇公司將工程款2935萬1826元中拿出1500
      萬元給甲○○作為甲○○向公所施壓及要求壬○○擺平之
      酬謝費用」、「甲○○在驗收後，曾經兩次向我要求1500
      萬元的酬謝，第一次時間是在87年11月間，工程驗收後，
      甲○○帶著2、3名黑道兄弟至林昇公司承作土城市第五停
      車場新建工程工地現場找我，當時我不在現場，甲○○則
      以恐嚇語氣要我出面解決「石門路後段拓寬工程」並要現
      場人員不得報警，當場還出示槍枝示威．．．我則透過三
      芝鄉代表會主席辛○○出面幫忙，辛○○表示可以透過土
      城的戊○○出面協調此事」等語（見本院卷一第111至120
      頁），足見陳文正於87年11月間已知被告甲○○非法藉勢
      索取工程款，且於87年12月2日被告甲○○取走1000萬元
      工程款時，陳文正對於損害之發生，亦已知之。又陳文正
      既受原告公司負責人己○○之委託及授權，於己○○出國
      期間負責處理公司業務，應認原告公司於陳文正知悉損害
      及賠償義務人時，對於其損害及賠償義務人即已知悉。況
      系爭工程款經甲○○取走1000萬元，及由被告乙○○、戊
      ○○取得900萬元、丁○○分得400萬元後不久，陳文正並
      依己○○指示拿200萬元要酬謝被告辛○○，業經陳文正
      與被告辛○○陳述相符，足見原告林昇公司法定代理人於
      87 年12月間亦已知悉被告甲○○藉勢取走1000萬元工程
      款之事實，原告公司既已知悉損害及賠償義務人，則其侵
      權行為損害賠償請求權時效即應自斯時起算，算至91年11
      月11日始對被告甲○○起訴請求時，已逾二年之時效期間
      ，則被告甲○○抗辯原告之侵權行為損害賠償請求權已罹
      於時效消滅，應為可取。
（四）原告對於被告辛○○、戊○○、乙○○有無侵權行為損害
      賠償請求權？其請求權是否已罹於時效消滅？
  １、查被告辛○○、戊○○係受原告委託出面協調，為原告所
      自陳（見重附民卷第9頁），陳文正於調查局台北縣調查
      站調查時亦陳稱其請華金海被告乙○○則係受被告培調解
      工程款事宜等語（見偵查卷第234頁），另被告乙○○則
      係受被告戊○○之託出面幫忙，亦經被告戊○○及乙○○
      陳述相符，被告辛○○、戊○○、乙○○等人既係受己○
      ○、陳文正要求出面與被告甲○○協調，則其等與被告甲
      ○○似處於相互對立之關係，原告未據舉證證明，被告辛
      ○○、戊○○及乙○○有如何之行為，足證與被告甲○○
      有共同藉勢勒索之合意，空言主張其等與被告甲○○共同
      藉勢勒索，已難憑採。況陳文正於臺灣板橋地方法院90
      年訴字第441號刑事案件審理中證稱：「（問：事後是否
      有拿200萬要給辛○○而遭辛○○退回？）有，因要感謝
      辛○○幫忙我處理事情，後來沒有收，當天就退回。」「
      （問：200萬元是否己○○的意思？）是的。」等語（見
      上開案卷一第122頁），嗣於本院91年上訴字第2179號刑
      事案件審理中又稱：「（問：後來己○○有無向辛○○表
      示感謝，而要林陳翠玲拿200萬元送給辛○○？）我有帶
      他太太去，但當天辛○○馬上回絕。」等語，有該案件93
      年2月24日準備程序筆錄在卷可稽（見本院卷二第84頁）
      。且陳文正係於87年12月2日取得工程支票後之第二天，
      始將900萬元支票交付被告辛○○轉交戊○○，且於交付
      前，有打電話與己○○確認，己○○有同意，亦為陳文正
      所陳明（見本院卷二第83頁），工程款支票既係於分配後
      仍由陳文正保管，迄第二日始交付，且己○○於戊○○、
      乙○○分得900萬元工程款後，尚請陳文正致送200萬元予
      辛○○表示感謝，被告辛○○等辯稱被告戊○○、乙○○
      分得900萬元，係經辛○○與己○○以越洋電話連繫，經
      己○○同意而給付，尚非全然無據。被告戊○○、乙○○
      既係經原告公司法定代理人之同意而分得900萬元，原告
      復未據舉證，被告辛○○、戊○○、乙○○與被告甲○○
      有如何之犯意聯絡，則主張被告辛○○、戊○○、乙○○
      藉勢勒索工程款，不法侵害其權利，應負侵權行為損害賠
      償責任，即非可取。
  ２、退步而言，縱認陳文正於調查局台北縣調查處所稱「事後
      我詢問己○○，己○○表示並未答應辛○○要分款予其他
      人」屬實，則己○○即原告之法定代理人於陳文正向其詢
      問時，應已知悉其所受損害，及被告辛○○、戊○○、乙
      ○○所為係屬侵權行為，則其於事情發生後將近四年之91
      年11月11日始為請求，其請求權亦已罹於時效而消滅。
（五）被告壬○○有無與被告甲○○合謀共同侵害原告取得工程
      款之權利？
  １、原告主張被告壬○○為土城市公所工務課技士，負責承辦
      各項公共工程業務，明知承作工程廠商依約改善缺失後，
      僅需簽會土城市代會會勘同意，即可請領工程估驗款，仍
      與被告甲○○共同基於藉勢勒索工程款之犯意聯絡，乘陳
      文正於86年6、7月間申請第三期工程估驗款時，藉故退回
      ，迨87年10月間，陳文正完成工程報請驗收時，亦未依土
      城市代表會之決議，以正式公文通知土城市代會會同驗收
      ，逕行通知土城市公所工務課驗收通過，並簽報同意核撥
      工程款新台幣（下同）2935萬1826元，與被告甲○○共同
      侵害原告取得工程款之權利云云，惟為被告壬○○所否認
      ，而查，證人即上開工程監工邱垂斌於台北縣調站雖供稱
      ：「……第三次估驗款之申請則遭壬○○退回不得領取。
      86 年6、7月間，承商工地主任（副理）陳邦傑告訴我欲
      申請第三次工程估驗款，我隨即依規定製作工程估驗單…
      …不料，約過了幾天，陳邦傑告訴我估驗文件已遭退件…
      …所以我就到公所內找壬○○詢明為何會被退件。壬○○
      告訴我『土城市代會有開會做成決議，暫不准予發放石門
      路後段拓寬工程之工程估驗款，所以他才會要廠商把估驗
      資料拿回去』……」等語，惟但證人陳邦傑在台北縣調站
      則證稱：「……請領第三期工程估驗款時，正好貴單位在
      偵辦前述借牌之事及土城市民代表的壓力，故己○○指示
      本人暫時停止申請工程估驗款，故本人依指示辦理」等語
      （見本院卷二第60頁），其於臺灣板橋地方法院90年訴字
      第441號刑事案件審理中證稱：「（問：你是否奉己○○
      指示暫時停止申請石門路第三期估驗款？）……我把估驗
      單送到壬○○桌上，他不在，過了二、三天東西還在桌上
      ，聽說他請假……又過了二、三天，己○○又打電話來，
      因為那期工程款只有四百多萬元，金額不大，己○○就說
      把估驗單拿回來，等工程結束，再一次請領，所以我就去
      把估驗單拿回來。」等語（見本院卷二第66頁），於本院
      91 年上訴字第2179號刑事案件審理中稱「我拿去又拿回
      來，從未見過承辦人」（見該案卷三第109頁93年10月20
      日筆錄），而被告壬○○確有於87年7月18日至7月24日休
      假出國，有其假單在卷足憑（見偵查卷第332頁），則該
      第三期工程款估驗單似係原告公司人員自行撤回，而非被
      告壬○○故意刁難而予退件。而土城市代會確有決議系爭
      工程款暫不發放，有該會八六北土代字第0108號函在卷為
      憑（見本院卷二第50至51頁），則縱被告壬○○曾告以「
      土城市代會有開會做成決議，暫不准予發放石門路後段拓
      寬工程之工程估驗款」等語，亦僅係轉述土城市代表會之
      決議，而非捏造事實予以刁難。
  ２、又土城市代表會曾於86年4月24日致函土城市公所就系爭
      石門路後段拓寬工程案表示：「工程餘款暫時不予發放，
      日後工程若有改善需動支經費，必須會同代表會勘驗，同
      意後方能動支。」固有該代表會八六北土代字第0108號函
      在卷可稽（見本院卷二第50頁），惟被告壬○○辯稱其於
      86年5月15日簽稿函請土城市代會會同勘驗系爭工程時，
      其函稿記載「貴會第二屆第十三次臨時大會決議有關石門
      路後段拓寬工程案，日後工程若有改善需動支經費，必須
      會同代表會勘驗乙節，本所將通知貴會參與，餘決議事項
      將依規定辦理，請查照。」，但訴外人工務課課長吳永正
      核稿時，將「本所將通知貴會參予」字樣刪除，改為「屬
      本所行政作業，當依合約規定辦理」，層轉市長核判後行
      文土城市代表會，故於驗收時未再通知土城市代表會等情
      ，已據其提出上開函稿及嗣土城市公所發文之北縣土工字
      第86113560號正式函文為證（見本院卷二第54至56頁），
      被告壬○○所擬函稿既所載「必須會同代表會勘驗乙節，
      本所將通知貴會參予」，即經乃吳永正將「本所將通知貴
      會參予」字樣刪除，改成「必須會同代表會勘驗乙節，屬
      本所行政作業，當依合約規定辦理」，其文義已有變更，
      系爭工程日後若有改善需動支經費時，土城市公所是否將
      通知土城市代表會會同勘驗，非無疑義。被告壬○○函稿
      所載「本所將通知貴會參予」字樣既被刪除，系爭工程合
      約又未約定須會同代表會勘驗，則亦難逕以其未依代表會
      決議以公文正式通知代表會會勘逕行自行通知工務課驗收
      ，而認其與被告甲○○必有共同藉勢勒索之犯意聯絡。原
      告主張被告壬○○與被告甲○○有共同藉勢勒索之犯意聯
      絡，尚屬無法證明。原告既無法證明被告壬○○有與被告
      甲○○合謀共同侵害其取得工程款之權利，則其請求被告
      壬○○負侵權行為損害賠償責任，即無可採。
六、從而，原告本於侵權行為法律關係，請求被告連帶給付2200
    萬元及自91年5月23日起至清償日止按年息百分之五計算之
    利息，為無理由，應予駁回。原告之訴既經駁回，其假執行
    之聲請亦失所附麗，應供予駁回。
七、本件事證已臻明確，兩造其餘之攻擊防禦方法及所提之證據
    ，經審酌後認均無礙判決之結果，爰不予一一論述。
八、據上論結，本件原告之訴為無理由，依民事訟法第78條，判
    決如，判決如主文。
中　　華　　民　　國　　96　　年　　5 　　月　　22　　日
                    民事第五庭
                        審判長 法  官 林丁寶
                               法  官 蔡芳齡
                               法  官 張靜女
正本係照原本作成。
如不服本判決，應於收受送達後20日內向本院提出上訴書狀，其
未表明上訴理由者，應於提出上訴後20日內向本院補提理由書狀
（均須按他造當事人之人數附繕本）上訴時應提出委任律師或具
有律師資格之人之委任狀；委任有律師資格者，另應附具律師資
格證書及釋明委任人與受任人有民事訴訟法第466條之1第1項但
書或第2項（詳附註）所定關係之釋明文書影本。
中　　華　　民　　國　　96　　年　　5 　　月　　23　　日
　 　　　　　　　　　　　　　　書記官 廖麗蓮
附註：
民事訴訟法第466條之1（第1項、第2項）：
對於第二審判決上訴，上訴人應委任律師為訴訟代理人。但上訴
人或其他法定代理人具有律師資格者，不在此限。
上訴人之配偶、三親等內之血親、二親等內之姻親，或上訴人為
法人、中央或地方機關時，其所屬專任人員具有律師資格並經法
院認為適當者，亦得為第三審訴訟代理人。
